【裁判字號】    98,重抗,19
【裁判日期】    980520
【裁判案由】    清償債務
【裁判全文】
臺灣高等法院高雄分院民事裁定          98年度重抗字第19號
抗  告  人      丁○○
                丙○○
                戊○○
兼上列三人共同
法定代理人      己○○    住同.
上列一人代理人  陳瑞琦律師
                送達代收人  甲○○（住台北市中正區○○○
                            路○段100號25樓之1
上列抗告人因與相對人乙○○間清償債務事件，對於民國98年3
月18日臺灣高雄地方法院97年度重訴字第82號所為裁定提起抗告
，本院裁定如下：
    主  文
原裁定廢棄。
    理  由
一、抗告意旨略以：依立法解釋而言，「其他顯不合法之情形」
    ，不包括「未繳納裁判費」之情形；抗告人於98年2 月24日
    收到原審判決，上訴人屆滿日為民國98年3 月16日，伊於98
    年3 月12日提起上訴，98年3 月23日提出上訴理由狀，並於
    翌日（24日）繳納第二審裁判費，原審於上訴期滿後1 日內
    駁回上訴，恐有未當，而伊已繳納第二審裁判費，足可認定
    無拖延訴訟之意圖；原裁定有違司法院大法官會議解釋179
    號民事訴訟法施行法第9 條規定，關係人民權益之保護，法
    院引用時，應慎予裁量及釋字第153 號對人民訴訟權法院應
    多加尊重，便利其申訴之機會，不得予以妨礙之意旨；伊遲
    至98年4 月1 日始收到原審駁回伊上訴之裁定，在伊又98年
    3 月24日繳納第二審上訴費用之後，故伊之上訴合法云云。
二、按「上訴人提起上訴，未繳納裁判費，若其有律師為訴訟代
    理人，無庸命其補正，得以裁定駁回之，固為民事訴訟法施
    行法第九條所明定，惟揆諸該法條避免拖延訴訟之意旨，苟
    上訴人所委任之律師提起上訴時，尚無從知悉應繳納之上訴
    裁判費用，且未有充分期間得由其自動繳納卻未予繳納，而
    不足以認定其有意圖拖延訴訟之情事者，仍不得逕以裁定駁
    回其上訴」（最高法院94年度台抗字第982 號裁判參照）。
    抗告人於98年2 月24日收到第一審判決書，有送達書附卷（
    原審卷二二０頁），嗣於98年3 月10日及11日分別委任陳瑞
    琦律師為第二審訴訟代理人（原審卷二二三至二二六頁），
    距第二審上訴屆滿日98年3 月16日只剩6 日或5 日。本件第
    二審訴訟標的金額達新台幣（下同）1045萬元，應繳第二審
    裁判費15萬5940元，金額非小，抗告人主張其需時間籌措，
    合於常情。陳瑞琦律師於受抗告人委任後，因上訴期間即將
    屆滿，故於受委任之翌日即98年3 月12日上午9 時10分先向
    原法院提起第二審上訴，並於上訴狀記載「於法定期間內先
    行聲明上訴，至上訴理由容后補呈」（原審卷二二一至二二
    二頁），亦符合一般當事人不服法院判決，先提起上訴再補
    上訴理由之方式。訴訟代理人因抗告人尚在籌措第二審上訴
    裁判費，雖於民事聲明上訴狀記載訴訟標的價額為1045萬元
    ，未同時繳納第二審裁判費，然其於提起第二審上訴時，並
    無拖延訴訟之主觀意圖，應足認定。訴訟代理人因未受抗告
    人委任為第一審訴訟之訴訟代理人，其於提起上訴後約10日
    左右即同年月23日上午11時26分提出上訴理由狀（陳瑞琦律
    師具狀稱其於98年3 月16日即未在向法院陳之營業所：高雄
    市○○區○○路185 號16樓之2 ，與事實不符）於原法院（
    原審卷二三八至二四一頁），就其提出第二審上訴理由狀之
    時間而言，亦在合理範圍內，並於提出上訴理由狀後之翌日
    即98年3 月24日繳納第二審裁判費（原審卷二四五頁），足
    証訴訟代理人無拖延訴訟之意圖及行為。故抗告人主張其需
    籌款而遲繳，並無延訴訟之意圖，亦堪採信。綜上，抗告人
    之第二審訴訟代理人雖於上訴狀載明第二審訴訟標的金額10
    45萬元，未於提起上訴時同時或於上訴期間內，繳納第二審
    裁判費，但抗告人及其訴訟代理人既均無拖延訴訟之意圖及
    行為，依上開說明，應認抗告人之上訴合法。原審未遑審究
    抗告人有無意圖拖延訴訟之舉，遽以抗告人已委有律師為訴
    訟代理人為由，駁回抗告人上訴，於法未合。抗告意旨指摘
    原裁定不當，求予廢棄，為有理由，應由本院將原裁定予以
    廢棄。
三、據上論結，本件抗告為有理由，依民事訴訟法第492 條前段
    ，裁定如主文。
中    華    民    國    98    年    5     月    20    日
                            民事第六庭
                                審判長法官  許明進
                                法      官  徐文祥
                                法      官  李炫德
以上正本證明與原本無異。
如不服本裁定應於送達後10日內向本院提出再抗告狀（並按他造
當事人之人數附繕本），並繳納再抗告費新臺幣1,000 元。
再為抗告僅得以適用法規顯有錯誤為理由，並應委任律師為代理
人。
中    華    民    國    98    年    5     月    21    日
                                書  記  官  盧雅婷
附註：
抗告人之配偶、三親等內之血親、二親等內之姻親，或抗告人為
法人、中央或地方機關時，其所屬專任人員具有律師資格並經法
院認適當者，亦得為第三審代理人。
抗告人或其法定代理人具有律師資格者及前項情形，應於提起抗
告或委任時釋明之。


司法院資訊處製作；財團法人民間司法改革基金會備份。
